【裁判字號】    92,上易,600
【裁判日期】    920611
【裁判案由】    贓物
【裁判全文】
臺灣高等法院臺中分院刑事判決                    九十二年度上易字第六號
    上  訴  人  臺灣彰化地方法院檢察署檢察官
    被      告  丙○○
右上訴人因被告贓物案件，不服臺灣彰化地方法院九十一年度易緝字第五五號中華民
國九十二年一月二十九日第一審判決（起訴案號：臺灣彰化地方法院檢察署九十年度
偵字第一一四三號），提起上訴，本院判決如左：
    主      文
原判決關於丙○○被訴收受車牌號原為Β六－Ο一Ο七號贓車之部分撤銷。
丙○○收受贓物，累犯，處有期徒刑肆月，如易科罰金，以參佰元折算壹日。
其他上訴駁回。
    事      實
一、丙○○前於民國 (下同 )八十五年間因贓物及竊盜罪，經台灣台中地方法院分別
    判處有期徒刑一年及八月，並定應執行刑為有期徒刑一年六月確定，甫於八十七
    年七月六日執行完畢，仍不知警惕，復於八十八年二月二日十二時許，在彰化縣
    社頭鄉某家餐廳，明知懸掛偽造Ｄ三－七一一三號車牌之引擎號碼為ＶＱ000
    00000Ａ日產牌黑色自用小客車（原車牌號為Β六－Ο一Ο七號，原為李明
    秋所有，於八十七年十月十日十一時許，在台中市○○路○段七六之一號前失竊
    ）係來路不明之贓車，竟受甲○○（另由檢察官提起公訴）之指使駕駛該車附載
    甲○○、劉介文及蕭顯豐欲前往社頭鄉某處，而收受贓物；嗣於同日十五時四十
    分許，其駕車行經彰化縣社頭鄉進化巷二一Ο號前為警查獲。
二、案經嘉義縣警察局移送臺灣彰化地方法院檢察署檢察官偵查起訴。
    理      由
壹、撤銷改判部分：
一、訊據被告丙○○ (以下簡稱被告）矢口否認右揭犯行，辯稱不知八十八年二月二
    日被查獲那部車是贓車，向甲○○借車時他有拿行車執照給我云云，惟查被告於
    九十一年八月二十七日原審通緝到案訊問時，坦承知道是贓車，僅辯稱因是甲○
    ○叫其開車，其只是幫甲○○開車，甲○○也在其旁等語不諱 (見原審通緝卷第
    二十五頁），況被告於駕駛此部贓車被查獲之前十日左右亦曾因駕駛贓車遭警查
    獲（即後述罪證不足，不另為無罪諭知部分），被告自承該車亦係向甲○○借來
    使用，則其對甲○○再次交予使用之車輛來源究有無問題，當會益加審慎查明，
    足見其於通緝到案時之前揭自白應與事實相符，亦即其對八十八年二月被查獲時
    所駕駛之車係屬贓車當有認識，所辯不知係贓車云云，委無可採。至證人甲○○
    供稱被告不知是贓車，及證人劉介文證稱是甲○○在百果山吃過飯後叫被告開車
    的，其未注意到甲○○有無告訴被告要開車去那裡云云；因證人甲○○、劉介文
    二人係與被告當日係同車夥同前往社頭鄉某處，其等間有密切之關係存在，實不
    無迴護被告可能，其等二人之證詞自難執為被告有利之認定。此外，前揭原車牌
    號為Β六－Ο一Ο七號之小自客車係李明秋所有，而於前揭時、地所失竊之事實
    ，業據證人吳連發在警訊中陳述明確，復有贓物認領保管單、車輛失竊、車牌失
    竊資料個別查詢報表各一紙附卷可稽，而前揭查獲之車牌送鑑定結果，確係偽造
    乙節，亦有運圓工業有限公司八十八年三月二十二日運牌鑑字第八八Ο三二二Ο
    一號函送鑑定報告書一份在卷可稽，被告之罪證明確，犯行堪以認定。
二、核被告所為，係犯刑法第三百四十九條第一項之收受贓物罪，查被告前於八十五
    年間曾因贓物及竊盜罪，經台灣台中地方法院分別判處有期徒刑一年及八月，並
    定應執行刑為有期徒刑一年六月確定，甫於八十七年七月六日執行完畢，五年內
    再犯本有期徒刑以上之罪，為累犯，應加重其刑，原審就此車牌號為Β六－Ο一
    Ο七號部分認被告罪嫌不足而為無罪諭知，尚有未洽，檢察官執此指摘原判決就
    此部分不當，為有理由，應將此部分撤銷改判，爰審酌被告犯罪之動機、目的、
    手段、素行、所生危害及犯罪後嗣又否認犯行等一切情狀，量處如主文第二項所
    示之刑，並諭知易科罰金之折算標準，以示懲儆。
貳、上訴駁回部分：
一、公訴意旨另以：被告另於八十八年一月二十二日二十時許，在彰化縣社頭鄉○○
    路全家福遊藝場前，明知懸掛Ｆ八－八二一二號偽造車牌之原車號為ＣＰ－一九
    三九號之自小客車（車主為義豪實業有限公司，於八十七年十月三十日十一時許
    ，在台中市○○○街一二號前失竊）係來路不明之贓車，竟仍向甲○○借用該車
    供己駛用，而收受贓物。嗣於八十八年一月二十三日十四時許，被告駕駛前開贓
    車行經彰化縣社頭鄉新興巷二八號為警查獲。因認此部分被告亦涉有收受贓物罪
    嫌等語。訊據被告堅詞否認有何收受贓物犯行，辯稱：「是事後才知道那是贓車
    ，借車時甲○○有拿行照給我看，我有問他，他說車是他朋友的」等語。
二、按犯罪事實應依證據認定之，無證據不得推定其犯罪事實，又不能證明被告犯罪
    者，應諭知無罪之判決，此於刑事訴訟法第一百五十四條及同法第三百零一條第
    一項分別定有明文；及按認定不利於被告之事實須依積極證據，茍積極證據不足
    為不利於被告事實之認定時，即應為有利於被告之認定，更不必有何有利之證據
    ；又按事實審法院對於證據之取捨，依法雖有自由判斷之權，然積極證據不足證
    明犯罪事實時，被告抗辯或反證縱屬虛偽，仍不能以此資為積極證據應予採信之
    理由；再按事實之認定，應憑證據，如未能發現相當證據，或證據不足以證明，
    自不能以推測或擬制之方法，以為裁判基礎（最高法院三十年上字第八一六號、
    三十年上字第四八二號、四十年台上字第八六號判例參照）。
三、經查本件所懸掛之偽造車牌手法細膩，非有卷附之車牌照片可參，並經送專業單
    位鑑定，顯難期待被告於接手駕駛該贓車時，可查知車牌為偽造情事；又現今一
    般日常生活使用車輛頻繁，於向友人借用車輛使用亦非必有索取行照之習慣，且
    持用他人行照開車，更非罕見，自難以被告未先查看行照，或查看之後因行照並
    非出借車輛者之名義，即推定被告於借用贓車之時即有贓物之認識；至證人甲○
    ○於原審審理固否認上開原車號為ＣＰ－一九三九號之自小客車係其所交給被告
    ，但此事涉其本身罪責，且其又非當場亦被查獲，故其否認該車係其所交給被告
    ，本無悖於常情（此與前開被告被判罪之車牌號為Β六－Ο一Ο七號該部贓車，
    當時甲○○亦同在車上，且有證人劉介文同車，故甲○○不好否認或根本無法抵
    賴該車係其交予被告駕駛之情形不同）。同理，雖被告於警訊中供稱本部贓車係
    向綽號「阿成」或「阿列」者借的，然縱其所謂「阿成」或「阿列」者之人並非
    嗣所稱之甲○○，但因被告駕駛本部贓車被查獲時，甲○○並未在場，則被告或
    為迴護甲○○或其他原因，未交待真正交車之人，亦屬可能，均不能以被告最初
    辯稱車之來源口供不一，執為被告不利之認定，此外，復查無確切證據足以證明
    被告確有贓車之認識，揆諸上述條文及判例意旨，就此部分自不能遽為被告有罪
    之推定，原審以被告此部分被訴之犯罪不能証明，諭知被告就此部分為無罪之判
    決，並無違誤，檢察官上訴意旨仍執前詞，猶指被告犯罪，經核非有理由，該部
    分之上訴應予駁回。
據上論結，應依刑事訴訟法第三百六十九條第一項前段、第三百六十四條、第二百九
十九條第一項前段、第三百六十八條，刑法第三百四十九條第一項、第四十七條、第
四十一條第一項前段，罰金罰鍰提高標準條例第一條前段、第二條，判決如主文。
本案經檢察官乙○○到庭執行職務。
中      華      民      國      九十二   年       六      月    十一    日
                                    臺灣高等法院臺中分院刑事第七庭
                                          審判長法  官  林  榮  龍
                                                法  官  黃  日  隆
                                                法  官  江  錫  麟
右正本證明與原本無異。
不得上訴。
                                                書記官  陳  美  利
中      華      民      國      九十二   年       六      月    十二    日
附錄法條：
刑法第三百四十九條第一項：
收受贓物者，處三年以下有期徒刑、拘役或五百元以下罰金。
                                                                        Ｉ


司法院資訊處製作；財團法人民間司法改革基金會備份。
